【裁判字號】    95,訴,363
【裁判日期】    950830
【裁判案由】    毒品危害防制條例
【裁判全文】
臺灣基隆地方法院刑事判決               95年度訴字第363號
公  訴  人  臺灣基隆地方法院檢察署檢察官
被      告  甲○○
上列被告因違反毒品危害防制條例案件，經檢察官提起公訴（95
年度毒偵字第786 號）及移送併辦（95年度毒偵字第970 號、第
985 號、第1086號、第1350號），被告就被訴事實為有罪之陳述
，本院合議庭裁定由受命法官獨任進行審判，經改依簡式審判程
序審理後判決如下：
    主  文
甲○○連續施用第一級毒品，累犯，處有期徒刑壹年貳月，扣案
之第一級毒品海洛因（淨重零點貳壹公克）併同難以析離之分裝
袋壹只，及內含有第一級毒品海洛因殘渣之塑膠袋壹只，均沒收
銷燬之。
    事  實
一、甲○○前因施用第一級毒品案件，經本院裁定送觀察勒戒後
    ，認無繼續施用毒品之傾向，於民國89年1 月25日執行完畢
    釋放，由臺灣基隆地方法院檢察署檢察官於89年1 月26日，
    以89年度毒偵字第141 號為不起訴處分確定；又因施用第一
    級毒品案件，經本院裁定送觀察勒戒後，認有繼續施用毒品
    之傾向，再經本院裁定送強制戒治（92年9 月20日戒治期滿
    ），並於91年4 月3 日，以91年度訴字第86號判決判處有期
    徒刑7 月確定，於93年4 月20日執行完畢；復因施用第一級
    毒品案件，經本院於94年2 月16日，以93年度訴字第695 號
    判決判處有期徒刑10月確定，於94年11月2 日執行完畢。
二、甲○○猶不思戒斷毒癮，復基於施用第一級毒品海洛因之概
    括犯意，自95年3 月28日起，至同年5 月18日中午12時許止
    ，在基隆市公園或公共廁所等處，以將第一級毒品海洛因摻
    水注入注射針筒，再施打肌肉之方式，平均1 天施用1 至 2
    次，而連續多次施用第一級毒品海洛因，其間並基於同時施
    用第一級毒品海洛因及第二級毒品安非他命之犯意，於95年
    4 月6 日下午2 時許，以將第一級毒品海洛因及第二級毒品
    安非他命同時摻水注入注射針筒，再施打肌肉之方式，同時
    施用第一級毒品海洛因及第二級毒品安非他命1 次。嗣為警
    先後於(一)95年3 月28日晚間11時20分許，在基隆市○○區○
    ○路22號2 樓協和旅社302 室內查獲，並扣得其所有內含有
    第一級毒品海洛因殘渣之塑膠袋1 只；(二)95年4 月1 日凌晨
    零時50分許，在基隆市○○區○○路99巷1 號3 樓同安旅社
    303 室內查獲；(三)95年4 月5 日上午9 時40分許，在基隆市
    仁愛區○○路23號前查獲，並扣得第一級毒品海洛因1 包（
    淨重0.21公克）；(四)95年4 月6 日晚間9 時20分許，在基隆
    市○○區○○路35號前查獲；(五)95年5 月18日晚間10時許，
    經警依毒品危害防制條例第25條規定通知至警局採尿送驗結
    果，呈可待因及嗎啡之陽性反應，始查悉上情
三、案經基隆市警察局第一、第二、第四分局移送臺灣基隆地方
    法院檢察署檢察官偵查起訴及移送併辦。
    理  由
壹、程序事項
    本件被告甲○○所犯者非為死刑、無期徒刑、最輕本刑為 3
    年以上有期徒刑之罪或高等法院管轄第一審案件，其於準備
    程序進行中，先就被訴事實為有罪之陳述，經告知其簡式審
    判程序之旨，並聽取公訴人、被告之意見後，本院業已依刑
    事訴訟法第273 條之1 第1 項之規定，裁定由受命法官獨任
    以簡式審判程序進行本案之審理。
貳、實體事項
一、上揭事實，業據被告於本院審理時坦承在卷，且其為警於95
    年3 月28日、4 月1 日、4 月5 日及5 月18日查獲後所採集
    之尿液，經以氣相層析質譜儀分析法為確認檢驗後，呈嗎啡
    、可待因之陽性反應；於95年4 月6 日為警查獲後所採集之
    尿液，經以氣相層析質譜儀分析法為確認檢驗後，呈嗎啡、
    可待因、安非他命及甲基安非他命之陽性反應，有台灣檢驗
    科技股份有限公司濫用藥物尿液檢驗報告1 紙及昭信科技顧
    問股份有限公司濫用藥物尿液檢體檢驗報告4 紙附卷可參，
    復有第一級毒品海洛因1 包（淨重0.21公克）及內含有第一
    級毒品海洛因之殘渣袋1 只扣案可佐。參諸「國內甲基安非
    他命施用方式主要以燒煙吸食為主，而海洛因施用方式有注
    射方式（以針筒施打）或以燒煙吸食。兩者是否可同時混合
    施用，依藥理作用區分，海洛因係中樞神經抑制劑，安非他
    命類毒品係中樞神經興奮劑，二者作用機轉不同，本不宜共
    用，然對毒品施用者並無此一原則的必要，同常可視其習性
    ，同時混合施用任何毒品。」、「目前國內發現的都為甲基
    安非他命的鹽酸鹽，可以口服、鼻吸、煙吸或注射方式施用
    」、「安非他命使用之劑量隨使用方式不同亦有不同，以血
    管注射時使用量最少，口服次之。」，有本院卷附法務部調
    查局94年6 月8 日調科壹字第09400229960 號函、行政院衛
    生署管制藥品管理局93年2 月9 日管宣字第0930001092號函
    、法務部法醫研究所90年3 月5 日法醫所90清字第0346函可
    佐，足見海洛因、安非他命確可經由針筒注射方式混合施用
    ，則被告自白以注射方式同時施用海洛因、安非他命乙節，
    應屬有據。又被告前因施用第一級毒品案件，經裁定送觀察
    勒戒後，於89年1 月25日執行完畢釋放，由臺灣基隆地方法
    院檢察署檢察官於89年1 月26日，以89年度毒偵字第141 號
    為不起訴處分確定；復因施用第一級毒品案件，經裁定送觀
    察勒戒後，認有繼續施用毒品之傾向，再經裁定送強制戒治
    ，於92年9 月20日戒治期滿等情，亦有臺灣高等法院被告前
    案紀錄表附卷足佐。綜上，本案事證明確，被告於強制戒治
    執行完畢後，5 年以內再犯施用毒品之犯行，堪可認定，應
    依法論科。
二、論罪科刑：
  (一)核被告於強制戒治執行完畢後，5 年以內再犯施用第一級毒
    品海洛因、第二級毒品安非他命之行為，係犯毒品危害防制
    條例第10條第1 項之施用第一級毒品罪、同條第2 項之施用
    第二級毒品罪。被告持有第一級毒品海洛因、第二級毒品安
    非他命之低度行為，應為施用毒品之高度行為所吸收，均不
    另論罪。被告以一施用毒品之行為，同時施用第一級毒品海
    洛因及第二級毒品安非他命，觸犯構成要件不相同之罪名，
    為想像競合犯，應從一重之施用第一級毒品罪處斷。又按「
    行為後法律有變更者，適用行為時之法律，但行為後之法律
    有利於行為人者，適用最有利於行為人之法律。」，94年1
    月7 日修正，94年2 月2 日修正公布，95年7 月1 日起施行
    之刑法（下稱新法；修正前刑法下稱舊法）第2 條第1 項定
    有明文。此條規定係規範行為後法律變更所生新舊法律比較
    適用之準據法，本身尚無新舊法比較之問題，於新法施行後
    ，應一律適用新法第2 條第1 項之規定，為「從舊從輕」之
    比較，先予敘明（最高法院95年度第八次刑事庭會議決議一
    (一)參照）。被告先後數次施用第一級毒品海洛因，時間緊接
    ，且觸犯構成要件相同之罪名，顯係基於概括犯意為之，為
    連續犯，依舊法第56條規定，應論以一罪，並得依法加重其
    刑至二分之一，然因被告行為後之新法業已刪除連續犯之規
    定，則被告多次施用第一級毒品海洛因之行為即應予分論併
    罰，依新法第2 條第1 項規定，比較新、舊法結果，以舊法
    之規定較為有利，亦即應適用被告行為時之舊法第56條規定
    ，論以連續犯（最高法院95年第八次刑事庭會議決議五(四)1.
    參照）。公訴人雖僅就被告於95年4 月4 日晚間9 時許，施
    用第一級毒品海洛因之行為提起公訴，然未起訴部分與已起
    訴部分，有如前述想像競合及連續犯之裁判上一罪關係，本
    院依法自得併予審理。被告前曾受如事實欄所載有期徒刑之
    執行，此有臺灣高等法院被告前案紀錄表附卷可考，其於有
    期徒刑之執行完畢後，5 年以內故意再犯本件有期徒刑以上
    之罪，不論依舊法第47條，或新法第47條第1 項之規定，均
    構成累犯，對被告而言並無有利或不利之情形，自不生新舊
    法比較之問題，應逕依裁判時之新法第47條第1 項，論以累
    犯，並依法遞加重其刑。爰審酌被告犯罪之動機、吸食頻率
    、曾有施用毒品之前科仍不知戒除，惟犯罪後坦承犯行，且
    所犯之施用毒品犯行乃戕害自己身心健康，並未危及他人等
    一切情狀（依最高法院95年度第八次刑事庭會議決議六(一)之
    意旨，新法第57條之規定，為法院就刑之裁量審認標準見解
    之明文化，非屬法律之變更，無新舊法比較適用之問題。）
    ，量處如主文所示之刑。
  (二)末查，扣案之白色粉末（淨重0.21公克），內含有毒品危害
    防制條例所明定列管之第一級毒品海洛因，此有法務部調查
    局95年5 月16日調科壹字第320003706 號鑑定通知書在卷可
    憑，應併同難以析離之分裝袋1 只，依毒品危害防制條例第
    18條第1 項前段之規定，宣告沒收銷燬之。另扣案之塑膠袋
    1 只內含有第一級毒品海洛因殘渣，業據被告供承在卷，因
    所含毒品量微，無法與塑膠袋分離，爰併依上開規定，宣告
    沒收銷燬之。
據上論斷，應依刑事訴訟法第273 條之1 第1 項、第299 條第 1
項前段，毒品危害防制條例第10條第1 項、第2 項、第23條第 2
項、第18條第1 項前段，刑法第11條、第2 條第1 項、第56條（
修正前）、第55條、第47條第1 項前段，判決如主文。
本案經檢察官乙○○到庭執行職務。
中    華    民    國    95    年    8    月    30    日
                  刑事第二庭法  官    劉桂金
以上正本證明與原本無異。
對於本件判決如有不服，應於收受送達後10日內，向本院提出上
訴書狀，上訴於臺灣高等法院，並按他造當事人之人數附具繕本
。
中    華    民    國    95    年    8    月    30    日
                            書記官    鄧順生
附錄論罪法條：
毒品危害防制條例第10條：
施用第一級毒品者，處6 月以上5 年以下有期徒刑。
施用第二級毒品者，處3 年以下有期徒刑。


司法院資訊處製作；財團法人民間司法改革基金會備份。
